臺灣高雄地方法院刑事判決　　　　　　　　　　　　　九十年度易字第四三八七號
　　公　訴　人　臺灣高雄地方法院檢察署檢察官
　　被　　　告　乙○○
右列被告因違反電子遊戲場業管理條例案件，經檢察官提起公訴（九十年度偵字第一
七五九一號），及移送併辦（九十年度偵字第二○五三六號），本院判決如左：
    主  文
乙○○違反未依電子遊戲場業管理條例規定辦理營利事業登記者，不得經營電子遊戲
場業之規定，處拘役肆拾日，如易科罰金，以參佰元折算壹日。
電子遊戲機具「滿貫大亨」壹台、「霹靂貓」貳台、「動物柏青樂」壹台、「撲克」
壹台及「龍鳳」貳台，均沒收。
    事  實
一、乙○○係設於高雄縣梓官鄉○○村○○路二七八號一樓「梓明企業社」（懸掛招
    牌為「界揚超商」）之負責人，明知未依電子遊戲場業管理條例規定辦理營利事
    業登記者，不得經營電子遊戲場業規定，竟未依規定向主管機關高雄市政府辦理
    營利事業登記，自民國九十年七月十八日起，在其經營之上開店內，擺設電子遊
    戲機「滿貫大亨」一台、「霹靂貓」二台、「動物柏青樂」一台、「撲克」一台
    及「龍鳳」二台，供不特定人投幣為益智類之遊戲，而違規經營電子遊戲場業。
    嗣分別於九十年八月二十八日下午二時五十分許及同年九月十八日下午二時五十
    四分許，經高雄縣警察局岡山分局警員及高雄縣政府聯合稽查人員在上址臨檢查
    獲。
二、案經高雄縣政府函送臺灣高雄地方法院檢察署檢察官偵查起訴暨移送併案審理。
    理  由
一、訊據被告乙○○固坦承有於右揭時、地擺設電子遊戲機之事實，惟矢口否認犯有
    何違反電子遊戲場業管理條例之犯行，辯稱：該電子遊戲機是要展示販賣的，並
    沒有插電營業，客人要買才會插電供給客人打玩云云。然查：被告確於上址擺設
    電子遊戲機供顧客蔣寬憲、宋和育等人兌換硬幣投幣打玩該電子遊戲機之事實，
    業據證人蔣寬憲、宋和育於警訊中證述綦詳；且該超商內亦提供顧客兌換硬幣打
    玩電子遊戲機等情，亦據證人即該超商店員陳惠玲於警訊時證稱屬實，而證人即
    查獲本案之警員甲○○於本院審理時亦到庭證稱：因有人到分局檢舉，說有人在
    該處打電動玩具，分局才派伊們去查看，進去時看到二人（即蔣寬憲及宋和育）
    在那裡打玩，取締時電源是開著的，後來才關掉的等語屬實（見本院九十年十二
    月二十一日審判筆錄），足見該超商內之電子遊戲機平時即插電營業，隨時供不
    特定之顧客打玩，顯非係放置該處供販賣之用，灼然甚明。再參以電子遊戲機台
    並非日常家庭用品，購買者亦僅限於特定之對象，倘消費者如有需求，理應前往
    專賣電子遊戲機之商店選購，豈有在普通之便利超商選購電子遊戲機台之理；且
    倘若被告將上開電子遊戲機擺設於該處之目的即在吸引客戶上門購買，衡情被告
    僅就不同類型之機台各提供一台，以供客戶選購即可，焉須就同一種類之電子遊
    戲機擺設數台於該處？況被告置放該處之電子遊戲機均有插電供顧客打玩，已如
    前述，且從現場照片觀之，電子遊戲機前擺設有坐椅，其上並擺有飲料瓶罐，顯
    已置於隨時可供人打玩之情狀，縱被告確有於電子遊戲機台上標示「展示機台僅
    供試打」、「售價貳萬元整」之字樣，亦僅為被告規避刑責之手段而已，其擺設
    電子遊戲機之目的即係在供不特定之人打玩甚明，是被告前開所辯，顯與常情有
    違，不足採信。此外，復有高雄縣警察局岡山分局臨檢紀錄表、高雄縣政府聯合
    稽查八大行業暨電子遊戲場業紀錄表及高雄縣政府營利事業登記證各一紙附卷可
    佐。本件事證明確，被告犯行洵堪認定。
二、按電子遊戲場業管理條例第四條第一項前段規定「本條例所稱電子遊戲機，指利
    用電、電子、電腦、機械或其他類似方式操縱，以產生或顯示聲光、影像、圖案
    、動作之遊戲機具」，故上開營業中之機台，自屬電子遊戲機無訛。次按所謂「
    經營電子遊戲場業」，並不以專營或主要營業為設置電子遊戲機，經不特定人娛
    樂之營利事業為限，業經主管機關經濟部於八十九年九月十九日以經（八九）商
    字第八九二一八一五八號函釋明確，應以被告是否有經營此事業為準，縱被告所
    營事業雖非主要或專營電子遊戲機，仍有同條例之適用。次按電子遊戲場業管理
    條例第十五條規定之立法意旨係為健全電子遊戲場之營業秩序，明定任何人未依
    該條例規定辦理電子遊戲場業之營利事業登記者，不得經營電子遊戲場業，是以
    騎樓、走道、寺廟、補習班等場所，自不得設置電子遊戲機營業，此亦有經濟部
    八十九年三月七日經（八九）商字第八九○○五五二一號函釋一紙在卷可參。至
    電子遊戲場業管理條例雖係商業登記法之特別法，該條例未規定者，依商業登記
    法之規定，該條例第一條第二項固定有明文，惟一般未辦商業登記而開業，僅得
    連續處罰罰鍰，已無刑事處罰（八十八年十二月二十九日修正公佈），與本條例
    未辦電子遊戲場業登記須刑事處罰不同，立法上顯然欲以刑事罰管制電子遊戲場
    業，本條例第十五條所謂未依本條例規定辦理營利事業登記者，不得經營電子遊
    戲場業，當然包括符合要件，尚未登記即營業者及不符合要件，無從辦理登記而
    營業者，不能以行為人不具該條例之要件，謂其毋庸辦理登記，而不得予以刑事
    處罰。另商業登記法第四條第一項雖規定小規模商業免辦登記，惟電子遊戲場業
    並非中央主管機關經濟部所定之小規模商業，自不得以其電子遊戲之規模大小或
    營業額多少，謂其為免辦登記之商業。核被告乙○○所為，係違反電子遊戲場業
    管理條例第十五條之未依電子遊戲場業管理條例規定辦理營利事業登記者，不得
    經營電子遊戲場業之規定，其違反同條例第十五條之規定，應依同條例第二十二
    條之規定處斷。被告未經許可於同址經營電子遊戲場之行為，係基於同一之經營
    電子遊戲場為業務之犯意，而反覆所為之行為，乃實質上一罪，應僅論以一罪。
    又公訴人移送併辦部分因與本件起訴事實，有實質上一罪關係，為起訴效力所及
    ，本院自應併予審判，併此敘明。爰審酌被告為圖謀小利，未向主管機關申請營
    利事業登記，即擅自經營電子遊戲場業，惟念其未有前科，有臺灣高雄地方法院
    檢察署刑案資料查註紀錄表及臺灣高等法院被告全國前案紀錄表各一份在卷可參
    ，素行尚稱良好，且違規陳列機台之數量非鉅，時間不長，尚查無有何重大之獲
    利情事，所犯情節自屬輕微等一切情狀，量處如主文所示之刑，併諭知易科罰金
    之折算標準，以資懲儆。至電子遊戲機具「滿貫大亨」一台、「霹靂貓」二台、
    「動物柏青樂」一台、「撲克」一台及「龍鳳」二台，係被告供犯罪所用之物，
    且屬被告所有，業如前述可按，雖查獲時未經警扣案，然亦不能證明業已滅失，
    仍應依刑法第三十八條第一項第二款規定併予宣告沒收。
據上論斷，應依刑事訴訟法第二百九十九條第一項前段，電子遊戲場業管理條例第二
十二條，刑法第十一條前段、第四十一條第一項、第三十八條第一項第二款，罰金罰
鍰提高標準條例第二條，判決如主文。
中      華      民      國    九十一    年      一      月      八      日
                                    臺灣高雄地方法院刑事第一庭
        法  官    陳玉聰
右正本證明與原本無異。
如不服本判決，應於判決送達後十日內，向本院提出上訴狀。
                                        書記官    鄭淑臻
中    華    民    國     九十一     年      一      月         八       日
附錄本判決論罪科刑法條全文：
電子遊戲場業管理條例第二十二條：
違反第十五條規定者，處行為人一年以下有期徒刑、拘役或科或併科新台幣五十萬元
以上二百五十萬元以下罰金。
